臺灣高等法院臺中分院刑事判決　　　　100年度上訴字第442號
上　訴　人
即　被　告　張坤亮
上列上訴人因違反毒品危害防制條例案件，不服臺灣南投地方法
院99年度訴字第687號中華民國99年12月30日第一審判決（起訴
案號：臺灣南投地方法院檢察署99年度毒偵字第1042號），提起
上訴，本院判決如下：
    主  文
上訴駁回。
    理  由
一、依刑事訴訟法第350條、第361條、第362條、第367條規定，
    不服地方法院之第一審判決而上訴者，須提出上訴書狀，並
    應敘述具體理由，為上訴必備之程式；其所提出之書狀未敘
    述上訴理由，或僅曾以言詞陳述上訴理由者，均應於上訴期
    間屆滿後20日內補提理由書於第一審法院。第一審法院經形
    式審查，認逾期未補提上訴理由者，應定期間先命補正；逾
    期未補正者，為上訴不合法律上之程式，應以裁定駁回。倘
    已提出上訴理由，但所提非屬具體理由者，則由第二審法院
    以上訴不合法律上之程式，判決駁回。而所謂具體理由，必
    係依據卷內既有訴訟資料或提出新事證，指摘或表明第一審
    判決有何採證認事、用法或量刑等足以影響判決本旨之不當
    或違法，而構成應予撤銷之具體事由，始克當之（例如：依
    憑證據法則具體指出所採證據何以不具證據能力，或依憑卷
    證資料，明確指出所為證據證明力之判斷如何違背經驗、論
    理法則）；倘僅泛言原判決認定事實錯誤、違背法令、量刑
    失之過重或輕縱，而未依上揭意旨指出具體事由，或形式上
    雖已指出具體事由，然該事由縱使屬實，亦不足以認為原判
    決有何不當或違法者（例如：對不具有調查必要性之證據，
    法院未依聲請調查亦未說明理由，或援用證據不當，但除去
    該證據仍應為同一事實之認定），皆難謂係具體理由，俾與
    第二審上訴制度旨在請求第二審法院撤銷、變更第一審不當
    或違法之判決，以實現個案救濟之立法目的相契合，並節制
    濫行上訴（最高法院97年度台上字第892號判決要旨參照）
    。又理由是否具體，則屬第二審法院審查之範圍，不在命補
    正之列，亦即上訴書狀已記載理由，並有具體之敘述時，其
    上訴既屬合法，第二審法院固應就其理由之是否可取，為實
    體之審理及判斷；如認其上訴書狀雖記載理由，但並未具體
    敘述時，則無須再命補正，可逕認其上訴不合法，以判決駁
    回之（最高法院97年度台上字第4475號判決要旨參照）。
二、本件上訴人即被告張坤亮（下稱被告）不服臺灣南投地方法
    院第一審判決而提起上訴，其上訴理由係以：被告現居住草
    屯療養院茄荖山莊，接受藥癮治療，自99年10月13日迄今，
    治療療程每一個階段半年，共分三個療程，需長期持續治療
    ，最少不得低於1年，在剛入住茄荖山莊治療時，心中一直
    有股強烈的反抗意識，也一直懷疑是不是真正能戒除毒癮，
    當被告通過適住期14天，才察覺自己竟然通過，反覆想著這
    期間的過程。原來是在山莊居住的居民，大家所堅持一個共
    同目標即「戒毒，改變自己」，重新過新生活的理念，讓我
    了解「想法」「態度」自己有更深一層的「認知」，平日的
    上課中，老師也常與我們探討對人、事、物的價值觀，在與
    老師、居民們的分享互動中，更了解到我過往的行為偏差。
    很感謝政府的德澤，創立全國第一所「無毒」而且不用藥物
    治療的「山莊」，讓真正有心戒毒的人，有一個無毒污染的
    環境，讓我們在這裡學習成長，讓我們在這裡「改變自己」
    。現在被告受制於刑法的徒刑，而心中充滿矛盾，被告深知
    入獄服刑將再次受監獄文化的環境影響而又深陷泥沼，故請
    體恤准予發回重新審判，讓被告繼續接受治療，重新做人，
    回饋家人、社會等語。惟查：
  (一)毒品危害防制條例第21條第2項規定：依前項規定治療中經
    查獲之被告應由檢察官為不起訴處分，但以1次為限。所稱
    「依前項規定治療中經查獲」，係指依該條第1項規定，犯
    同條例第10條之罪者，於犯罪未發覺前，自動向行政院衛生
    署指定之醫療機構請求治療，而於治療中始經查獲該項未發
    覺之犯罪而言；至於治療中再犯施用毒品之罪經查獲者，則
    不包括在內（最高法院97年度台上字第4040號判決要旨參照
    ），亦即不得一面吸毒，一面求治，而邀得寬典。查被告所
    提出行政院衛生署草屯療養院診斷證明書及茄荖山莊成立背
    景等資料（見本院卷第12頁至第23頁），固可證明被告於99
    年10月13日起接受該院藥癮者治療性社區（即茄荖山莊）治
    療課程迄今。然本件被告係於99年9月6日晚間某時許，施用
    第1級毒品海洛因，並於翌日凌晨0時50分許，為警查獲。亦
    即被告係於施用上開毒品犯行被發覺之後，始至該院藥癮者
    治療性社區（即茄荖山莊）治療，依上開說明，並無毒品危
    害防制條例第21條第2項之適用，而無法獲得寬典。
  (二)又本院依形式上觀察認原審判決認事用法並無違法或不當之
    處，量刑亦屬妥適，被告復未依據卷內既有訴訟資料提出新
    事證，指摘或表明原審判決有何採證認事、用法或量刑等足
    以影響判決本旨之不當或違法，而構成應予撤銷之具體事由
    ，自非屬得上訴第二審之具體理由。
  (三)綜上所述，依上揭法律規定及判決意旨，被告提起之第二審
    上訴不合法律上程式，爰不經言詞辯論，判決駁回上訴。
據上論斷，應依刑事訴訟法第367條前段、第372條，判決如主文
。
中    華    民    國   100    年    3     月     1    日
            刑事第十二庭  審判長法  官  康  應  龍
                                法  官  楊  真  明
                                法  官  王  國  棟
以上正本證明與原本無異。
如不服本判決應於收受送達後十日內向本院提出上訴狀，其未敘
述上訴之理由者並得於提起上訴後十日內向本院補提理由書（均
須按他造當事人之人數附繕本）「切勿逕送上級法院」。
                                書記官  廖  昭  容
中    華    民    國   100    年    3     月     1    日